臺灣桃園地方法院民事裁定
111年度簡抗字第12號
抗  告  人  范姜偉綸



相  對  人  柯分    
            高如眉  
            蔡榮澤  
            王教臻  

            魏雯祈  

            吳佳真  
上列當事人間侵權行為損害賠償事件，抗告人對於民國110年11
月16日、111年1月21日本院桃園簡易庭110年度桃簡字第247號民
事裁定提起抗告，本院裁定如下：
    主  文
抗告駁回。
抗告費用由抗告人負擔。 　　
    理  由
一、抗告意旨略以：前於民國108年3月18日，相對人柯分駕駛自
    用小客車，與抗告人駕駛之普通重型機車發生碰撞，致抗告
    人身體受有重傷害（下稱系爭事故），並經本院108年度審
    交易字第511號刑事判決判處柯分有期徒刑在案（下稱系爭
    刑案），抗告人對柯分提起刑事附帶民事訴訟，並經本院刑
    事庭移送原審審理中。抗告人於原審追加被告高如眉，係因
    其為柯分之配偶，卻與柯分共同隱匿財產，而毀損抗告人之
    債權；追加被告蔡榮澤，係因其為系爭刑案承審法官，卻不
    尊重車禍鑑定委員之專業，全憑個人臆測，涉嫌圖利柯分而
    重罪輕判；追加被告王教臻及魏雯祈，係因渠等擔任系爭刑
    案柯分之辯護人，於刑事程序中涉嫌偽造文書欺瞞法院；追
    加被告吳佳真，係因其於原審中擔任柯分之訴訟代理人，於
    程序中有違法之訴訟行為，上開追加被告之行為均與柯分成
    立共同侵權行為，應負連帶賠償責任，而有合一（抗告人誤
    繕為「議」）確定之必要，故抗告人依民事訴訟法第225條
    第1項規定追加上開被告應為合法，原裁定適用法規顯有錯
    誤，爰依法提起抗告等語。
二、按訴狀送達後，原告不得將原訴變更或追加他訴，但有㈠被
    告同意者㈡請求之基礎事實同一者㈢擴張或減縮應受判決事項
    之聲明者㈣因情事變更而以他項聲明代最初之聲明者㈤該訴訟
    標的對於數人必須合一確定時，追加其原非當事人之人為當
    事人者㈥訴訟進行中，於某法律關係之成立與否有爭執，而
    其裁判應以該法律關係為據，並求對於被告確定其法律關係
    之判決者㈦不甚礙被告之防禦及訴訟之終結者，不在此限，
    民事訴訟法第255條第1項定有明文。又所謂「請求之基礎事
    實同一」，係指變更或追加之訴與原訴之原因事實，有其社
    會事實上之共通性及關聯性，而就原請求所主張之事實及證
    據資料，於變更或追加之訴得加以利用，且無害於他造當事
    人程序權之保障，俾符訴訟經濟者，均屬之（最高法院101
    年度台抗字第404號裁定意旨參照）；所謂「訴訟標的對於
    數人必須合一確定」，係指依法律之規定必須數人一同起訴
    或數人一同被訴，當事人之適格始無欠缺；或數人在法律上
    各有獨立實施訴訟之權能，而其中一人起訴或一人被訴時，
    所受之本案判決依法律之規定對於他人亦有效力者而言。換
    言之，若各共同訴訟人所應受之判決僅在理論上應為一致，
    而其為訴訟標的之法律關係，非在法律上對於各共同訴訟人
    應為一致之判決者，不得解為該條款之必須合一確定（最高
    法院87年度台抗字第137號民事裁定意旨參照）。
三、經查：
　㈠抗告人於原審主張因系爭事故受有重傷害，而依侵權行為之
    法律關係請求柯分應負損害賠償責任（下稱原訴），嗣於訴
    訟繫屬中，抗告人以高如眉涉嫌與柯分共同隱匿財產；蔡榮
    澤涉嫌圖利柯分而重罪輕判；王教臻及魏雯祈於系爭刑案中
    涉嫌偽造文書欺瞞法院；吳佳真涉嫌於原審程序中有違法之
    訴訟行為，抗告人主張渠等上開之行為均與柯分成立共同侵
    權行為，應負連帶賠償責任，因而具狀追加上開之人為被告
    （下稱追加之訴），並經原審以追加之訴不合於民事訴訟法
    第255條第1項所定追加要件為由，裁定駁回追加之訴，有11
    0年度桃簡字第247號裁定及原審卷宗可資參照，堪先認定。
　㈡依抗告人之主張，可知原訴之原因事實為系爭事故（即108年
    3月18日發生之交通事故），而追加之訴部分，不論是高如
    眉與柯分間之財產處分，亦或是蔡榮澤、王教臻、魏雯祈及
    吳佳真（下稱蔡榮澤等4人）於訴訟程序中所為之任何行為
    ，均係於系爭事故發生後始存在之事件，且上開行為均與抗
    告人受重傷害之事實顯然並無關聯，無從認定追加之訴與原
    訴之間具有基礎事實同一之關係。再者，抗告人如追加高如
    眉為被告，其主要爭點應為高如眉是否有與柯分共同隱匿財
    產；如追加蔡榮澤等4人為被告，其主要爭點應為渠等是否
    於訴訟中有為違法行為，而使抗告人受有損害。依此，抗告
    人所提之原訴與追加之訴，其主要爭點顯然有所不同，且攻
    擊防禦方法及證據資料亦無從互為利用，將拖延訴訟之進行
    ，且有害於相對人的程序保障，亦與訴訟經濟之目的相悖。
    從而，抗告人所為追加之訴，與原訴之基礎事實並不同一。
　㈢又抗告人主張上開追加被告之行為均與柯分成立共同侵權行
    為，應負連帶賠償責任云云。依該法律關係，相對人縱應與
    柯分負連帶賠償責任，亦無必須一同起訴或一同被訴，當事
    人之適格始無欠缺，或在法律上應為一致判決之情形，即無
    合一確定之必要。
四、綜上，原審以追加之訴不符民事訴訟法第255條第1項所定追
    加要件為由，裁定駁回追加之訴，於法並無違誤。抗告人猶
    執前詞指摘原裁定不當，求予廢棄，並准予追加之訴云云，
    為無理由，應予駁回。
五、據上論結，本件抗告無理由，爰裁定如主文。
中　　華　　民　　國　　111 　年　　5 　　月　　5 　　日
                民事第三庭  審判長法　官　周玉羣 
                                  法　官　林靜梅
                                  法　官　吳佩玲
本件裁定不得再抗告。
正本係照原本作成。
中　　華　　民　　國　　111 　年　　5 　　月　　5 　　日
                                  書記官　龍明珠